【裁判字號】    89,訴,842
【裁判日期】    891121
【裁判案由】    偽造文書
【裁判全文】
臺灣臺中地方法院刑事判決                          八十九年度訴字第八四二號
    公  訴  人  台灣台中地方法院檢察署檢察官
    被      告  丁○○
右列被告因偽造文書案件，經檢察官提起公訴（八十八年度偵字第二０八九七號），
本院判決如左：
    主  文
丁○○連續行使偽造私文書，足以生損害於他人，處有期徒刑拾月。
偽造如附表丙○○之署押（含客戶收執聯及銀行存查聯）均沒收。
    事  實
一、丁○○曾於民國（下同）八十六年間，因犯詐欺罪，經台灣高等法院台中分院於
    八十八年一月二十七日判處有期徒刑三月，緩刑二年確定，於緩刑期內，仍不知
    悔改。緣丁○○與丙○○同為台中市○○路○段一０一號七樓之一齊維柏廣告公
    司之同事，竟意圖為自己不法之所有及基於偽造並行使私文書之概栝之犯意，先
    於八十八年三月三十日某時，在前開公司內趁丙○○不在時，取走丙○○所有置
    於皮包內之匯豐銀行信用卡一張，於該公司內假冒丙○○名義，在大德旅行社有
    限公司（下稱大德旅行社）所有置於其公司內之信用卡簽帳單上持卡人欄，偽造
    「丙○○」名義之署押，而偽造「丙○○」名義之簽帳單私文書，冒刷新台幣（
    下同）三萬八千元得手，再將信用卡放回楊女皮包內，楊女乃未即發覺。同年四
    月十二日、十九日，丁○○又以同手法，以同一信用卡分別冒刷一萬元、一萬六
    千元得手。丁○○再於同年三月三十日、四月一日、四月二十六日、五月六日以
    同一手法取得楊女之慶豐銀行信用卡，分別冒刷四萬八千元、二萬元、一萬一千
    元、五千五百元得手。丁○○並均提出向大德旅行社購買住宿優待券，而行使上
    述偽造之簽帳單，均足以生損害於楊女及付款銀行中國信託商業銀行股份有限公
    司。嗣為楊女發覺有異，向銀行查詢，始悉上情    。
二、案經丙○○訴由台中市警察局第一分局報請臺灣臺中地方法院檢察署檢察官偵查
    起訴。
    理  由
一、訊據被告丁○○固坦承前後七次以告訴人丙○○之信用卡刷卡付款及在簽帳單上
    以楊女之名義簽名之事實不諱。然矢口否認有詐欺、偽造文書犯行，辯稱：伊與
    丙○○為男女朋友關係，是楊女同意使用其信用卡付款的云云。惟查：
(１)右揭被告如何冒刷丙○○信用卡之事實，業據告訴人丙○○於警、偵訊及本院審
    理中指訴甚詳（見偵查卷第五至八、二十八、四十二、五十六、五十八頁；本院
    卷第十七、十八、四十頁），並有本院向中國信託商業銀行股份有限公司調閱之
    簽帳單七張附卷可憑（見本院卷第五十八頁、第六十五頁）。參以被告及告訴人
    均不否認「被告於八十八年三月二十四日，亦曾向告訴人借用信用卡消費一筆二
    萬三千五百元之款項，惟該次係告訴人同意後由告訴人親自在簽帳單簽名」（見
    偵查卷第五十七頁背面，本院卷第十五頁）等情觀之，告訴人若確有同意以其所
    有之信用卡供被告使用，被告與告訴人既同在一公同內上班，刷卡之地點亦在該
    公司，何不以同上之方式（即八十八年三月二十四日之方式），由告訴人親自在
    簽帳單上簽名？而竟由被告自行冒簽告訴人之名字。
(２)至被告聲請傳訊之證人乙○（即大德旅行社之負責人）於本院審理時，雖證稱：
    「．．．他（指被告）原先拿楊小姐（即告訴人）的信用卡來支付，剛開始有兌
    現，後來幾次就沒兌現，中國信託銀行股份有限公司即通知我盜刷之事，並停止
    支付款項．．．我認為他們是男女朋友，因楊小姐會將卡借給魏先生（即被告）
    刷，而且又有兌現，可見他們之關係不錯．．．．這是我依自己之觀察認知所作
    之判斷」（見本院卷第三十七頁），依該證詞之內容觀之，乙○僅係證明被告刷
    卡消費之過程，至於被告有無事先經過告訴人之同意或盜刷告訴人之信用卡，乙○並未親自目睹，是乙○之證詞無從作有利於被告之佐證。又被告另行聲請之證
    人甲○○（即被告之友）於本院審理中雖證稱：「．．．．四月間春假時南下台
    中找魏（即被告）．．．．他帶我至中興大學附近之公寓三樓，進去時有位楊小
    姐在內．．．．我問魏近況如何，他說不好．．．他說小姐有時卡借他刷，我回
    頭看看楊小姐，她也笑了笑．．．他們之間借刷幾次或有何糾紛，我不清楚」（
    見本院卷第一０五頁），惟查告訴人本即曾出借信用卡供被告使用，然係由告訴
    人親自在簽帳單上簽名等情（即八十八年三月二十四日該次刷卡），已如前述，
    是當被告向證人甲○○表示曾借用告訴人之信用卡使用時，告訴人自然微笑不語
    ，況甲○○亦自承不了解被告與告訴人間之糾葛，是甲○○之證詞或能證明被告
    與告訴人曾是男女朋友之關係外，亦不足作為有利於被告之認定。
(３)綜上論述，被告所辯要屬事後卸責之詞，不足採信本件事證明確，被告之犯行應
    堪認定。
二、核被告所為，係犯刑法第二百十六條、第二百十條之行使偽造私文書、第三百三
    十九條第一項之詐欺取財罪，被告偽造丙○○署押係偽造簽帳單私文書之階段行
    為，偽造私文書後持以行使，其偽造之低度行為應為行使之高度行為所吸收，均
    不另論罪，被告先後多次行使偽造私文書及詐欺取財犯行，均時間緊接，犯罪構
    成要件相同，顯係基於概括之犯意反覆為之，均為連續犯，均應依刑法第五十六
    條之規定論以一罪，並加重其刑。被告所犯上開行使偽造私文書及詐欺取財二罪
    間，具有方法結果之牽連關係，應依牽連犯之規定從情節較重之行使偽造私文書
    罪處斷。爰審酌被告之素行、犯罪之動機、目的、手段，犯罪所生之危害、犯罪
    後已清償部分簽帳款及犯罪後猶飾詞卸責等一切情狀，量處如主文所示之刑。被
    告偽造如附表簽帳單上「丙○○」名義之署押（含客戶收執聯及銀行存查聯），
    併依刑法第二百十九條之規定宣告沒收。
據上論斷，應依刑事訴訟法第二百九十九條第一項前段，刑法第五十六條、第二百十
六條、第二百十條、第三百三十九條第一項、第五十五條、第二百十九條，罰金罰鍰
提高標準條例第一條前段、第二條，判決如主文。
中      華      民      國    八十九    年    十一    月    二十一    日
                                        法  官  蔡  名  曜
附表
 編號   日    期      金額（元）   發卡銀行    偽造署押    偽造地點
  1     88、3、00     00000        匯豐銀行    丙○○      齊維柏公司
  2     88、4、00     00000        同    上    同   上     同  上
  3     88、4、00     00000        同    上    同   上     同  上
  4     88、3、00     00000        慶豐銀行    同   上     同  上
  5     88、4、00     00000        同    上    同   上     同  上
  6     88、4、00     00000        同    上    同   上     同  上
  7     88、5、06     5500         同    上    同   上     同  上
右正本證明與原本無異。
如不服本判決，應於送達後十日內向本院提出上訴狀 （須附繕本） ，上訴於台灣高
法院台中分院。
                                        書記官
中      華      民國      八十九      年    十一    月  二十一    日
附錄論罪科刑法條
中華民國刑法第二百十六條
行使第二百十條至第二百十五條之文書者，依偽造、變造文書或登載不實事項或使登
載不實事項之規定處斷。
中華民國刑法第二百十條
偽造、變造私文書，足以生損害於公眾或他人者，處五年以下有期徒刑。
中華民國刑法第三百三十九條第一項
意圖為自己或第三人不法之所有，以詐術使人將本人或第三人之物交付者，處五年以
下有期徒刑、拘役或科或併科一千元以下罰金。


司法院資訊處製作；財團法人民間司法改革基金會備份。
